臺灣高等法院刑事判決　　　　　　　　 94年度上易字第369號
上　訴　人
即　被　告　甲○○
上列上訴人因恐嚇案件，不服臺灣桃園地方法院93年度易字第64
號，中華民國93年12月14日第一審判決（起訴案號：臺灣桃園地
方法院檢察署92年度偵字第1601、4281、5844、7066、9094、13
896號），提起上訴，本院判決如下：
    主  文
原判決關於甲○○部分撤銷。
甲○○連續幫助意圖為自己不法之所有，以恐嚇使人將本人之物
交付，處有期徒刑拾月。
    事  實
一、甲○○有竊盜、賭博、贓物、動產擔保交易法前科（於本件
    不構成累犯），詎仍不知悔改，明知金融帳戶為個人理財之
    工具，如將金融帳戶出租或出借予他人使用，即可能成為他
    人規避警方偵查之犯罪取贖工具，竟因自己經濟陷於拮据，
    為圖獲取厚利，於91年間不詳時日，在報紙分類廣告刊登「
    收銀簿」字詞之買賣銀行帳戶廣告，以招攬不特定人向其買
    賣帳戶。彭達峰、吳宏聲、陳志成、宙○○等人因見該分類
    廣告，明知申請開設金融帳戶並無特殊限制，任何人均得以
    自己名義且可向不同金融機構申請多數帳戶使用，對於不以
    自己名義申請，反而蒐集他人帳戶使用，應有合理懷疑可預
    見他人將會為非法之使用，惟其等為圖得不法之利益，分別
    於附表一所示之時間、地點，以每份銀行帳戶新台幣（下同
    ）1,000元或1,500元之代價，多次將其自己於附表所示金融
    機構所申請之帳戶出借予甲○○，甲○○於收集後再以每份
    銀行帳戶4,000元之代價，自91年7 月間起至92年1月初止，
    多次在新竹火車站、桃園市聖保祿醫院附近便利超商、桃園
    市後火車站建國公園、國道二號高速公路八德交流道優加力
    加油站等處，將其自己名義所申請及所收購而來之帳戶交付
    出借予林文暉、陳守義、羅泓傑、張仁宏（原名張水星）所
    組成之「擄車勒贖」集團（林文暉、陳守義、羅泓傑、張仁
    宏部分由檢察官另案處理），林文暉等人取得該帳戶後，即
    自91年8 月間起，在附表二所示之時間、地點，竊取李錦相
    、寅○○、戌○○、Ｅ○○、丙○○、林秀玲、巳○○、Ａ
    ○○、壬○、戊○○、酉○○、天○○、庚○○、己○○、
    玄○○、地○○、子○○、丑○○、辛○○、Ｄ○○、未○
    ○、亥○○、林建富、申○○、Ｂ○○、午○○、乙○○、
    卯○○、Ｃ○○、癸○○、黃○○、丁○○、Ｆ○○（原判
    決誤載被害人為Ｆ○○之姐龔士真）、辰○○、宇○○、駱
    祖康、吳佳原等人所有如附表二所示之自小客車，得手後，
    再以電話與李錦相等人聯絡，表示如欲取回自小客車須匯款
    至附表二所示之帳戶，否則即無法取回車輛等惡害通知，除
    Ａ○○、卯○○、Ｃ○○等人未付款外，其餘李錦相等人因
    心生畏懼而分別將附表二所示之金額匯款至該帳戶。嗣於91
    年12月30日下午4時許，警方循線在桃園縣桃園市○○路476
    號查獲宙○○，再於92年1月8日12時，在桃園縣龜山鄉○○
    路○段253號聯邦商業銀行迴龍分行前查獲彭達峰、吳宏聲、
    陳志成，並扣得陳志成存摺4本（聯邦商業銀行00000000000
    0號、華南商業銀行000000000000號、復華銀行00000000000
    00號、台北國際商業銀行0000000000000號）、彭達峰存摺4
    本（華南商業銀行000000000000號、遠東國際商業銀行0000
    000000000號、建華銀行00000000000000 號、新竹國際商業
    銀行00000000000號）、吳宏聲存摺2本（第一商業銀行0000
    0000000號、萬通商業銀行00000000000000 號）及林俊怡存
    摺1本（三峽橫溪郵局0000000000000000號）、周容生存摺1
    本（台北光華郵局00000000000000000號）、蔡炘廷存摺1本
    （新莊後港路郵局00000000000000000號）、陳秀芬存摺3本
    （遠東國際商業銀行00000000000000號、台新銀行00000000
    000000號、華泰商業銀行0000000000 00號）、楊揚鎮存摺2
    本（建華銀行00000000000000號、國泰銀行00000000000000
    00號），而知上情。
二、案經桃園縣政府警察局龜山分局、大園分局、平鎮分局、桃
    園分局、八德分局報請臺灣桃園地方法院檢察署檢察官偵查
    起訴。
    理  由
一、上訴人即被告甲○○於警詢、偵查、原審乃至本院準備程序
    中，對於上揭事實均坦承不諱（見偵字第1601號卷1第25 至
    29頁、62反面至63頁、111至112頁、同偵查卷2第30至31 頁
    、偵字第4281號卷第3 頁、偵字第9591號卷第46至49頁、55
    至57頁、偵字第13896號卷第5至7頁、原審卷1第101至110頁
    、146至147頁、149至150頁、本院卷第54頁），核與同案被
    告彭達峰（見偵字第1601號卷1第9至11頁、173至174頁、原
    審卷1第238至245頁）、吳宏聲（見原審卷1第208至212頁）
    、陳志成（見原審卷2第117至122 頁）、宙○○（見偵字第
    1601號卷2第27頁、偵字第7066號卷第4至5頁、原審卷1第11
    2 至113頁、146頁）等人供述之情節，互核相符，並經遭擄
    車勒贖之被害人李錦相（見偵字第1601號卷1第193至194 頁
    ）、寅○○（見偵字第1601號卷2第47至48頁）、戌○○（
    見偵字第1601號卷1第118至119頁）、Ｅ○○（見偵字第160
    1號卷2第3頁）、丙○○（見偵字第1601號卷2第14至15頁）
    、林秀玲（見偵字第1601號卷2 第17至18頁）、巳○○（見
    偵字第1601號卷1第34至35頁）、Ａ○○（見偵字第1601 號
    卷1第37頁）、壬○（見偵字第1601號卷1第120至121頁、卷
    1第20頁）、戊○○（見偵字第1601號卷2第67至68頁）、酉
    ○○（見偵字第1601號卷1 第211至212頁）、天○○（見偵
    字第1601號卷1第116至117頁）、庚○○（見偵字第1601 號
    卷2第5至6頁）、己○○（見偵字第1601號卷2第8 頁）、玄
    ○○（見偵字第1601號卷1 第204至205頁、偵字第5844號卷
    第15至16頁）、地○○（見偵字第1601號卷1第31 至32頁）
    、子○○（見偵字第1601號卷2 第22頁）、丑○○（見偵字
    第1601號卷1 第201至202頁、偵字第5844號卷第7至8頁）、
    辛○○（見偵字第1601號卷1 第206至207頁、偵字第5844號
    卷第19至20頁）、Ｄ○○（見偵字第1601號卷2 第10頁）、
    未○○（見偵字第1601號卷2 第24頁）、亥○○（見偵字第
    1601號卷2第12頁）、林建富（偵字第5844號卷第23至24 頁
    ）、申○○（見偵字第1601號卷1 第199至200頁）、Ｂ○○
    （見偵字第1601號卷1 第209至210頁）、午○○（見偵字第
    1601號卷1第196至197頁）、乙○○（見偵字第1601號卷1第
    214至215頁）、卯○○（見偵字第42 81號卷第6頁）、Ｃ○
    ○（見偵字第9591號卷第143頁反面至144頁）、癸○○（見
    偵字第8636號卷第2頁）、黃○○（見偵字第9591號卷第146
    頁反面至149頁）、丁○○（見偵字第9591號卷第150頁反面
    至152 頁）、Ｆ○○（原判決誤載被害人為Ｆ○○之姐龔士
    真）（見偵字第7066號卷第12至13頁）、辰○○（偵字第58
    44號卷第11至12頁）、宇○○（偵字第5844號卷第25至26頁
    ）、駱祖康（見偵字第4281號卷第27至28頁）、吳佳原（見
    偵字第4281號卷第31至32頁）等人證述翔實，此有各該訊問
    筆錄附卷可稽。此外，亦有各被害人之車輛失竊查詢資料（
    見偵字第1601號卷1第33頁、36頁、38頁、122頁、同偵查卷
    2第63頁、64頁、85頁、108頁、偵字第4281號卷第29頁、33
    頁、偵字第5844號卷第10頁、13頁、17頁、21頁、27頁、偵
    字第7066號卷第14頁、19頁、偵字第9094號卷第17頁、39頁
    ）、被害人之匯款單（見偵字第1601號卷1第44至45頁、124
    頁、187頁、195頁、203頁、213頁、同偵查卷2第4頁、7 頁
    、9 頁、11頁、13頁、16頁、19頁、23頁、26頁、49頁、69
    頁、105頁、偵字第4281號卷第30頁、35頁、偵字第5844 號
    卷第6 頁、14頁、18頁、22頁、偵字第7066號卷第18頁、偵
    字第9591號卷第146頁、150頁、15 2頁反面）、甲○○、彭
    達峰、陳志成、吳宏聲、周容生、蔡炘廷、陳秀芬、宙○○
    等人銀行帳戶開戶資料（見偵字第1601號卷1 第175頁、179
    頁、181頁、185頁、偵字第4281號卷第7頁、9頁、偵字第58
    44號卷第4頁、原審卷1第229至23 3頁、252頁、254頁、256
    至258頁）及各銀行帳戶交易明細表（見偵字第1601號卷1第
    41至43頁、146至150頁、152至158頁、176 頁、180頁、182
    頁、186頁、偵字第4281號卷第8 頁、偵字第5844號卷第5頁
    、原審卷1第253頁、259至260頁）等在卷可佐；又證人羅泓
    傑亦證述其曾數次向被告甲○○購買人頭帳戶使用等情（見
    偵字第9591號卷第9至11頁、19至23頁、33至35頁、原審卷2
    第86頁、146至148頁）；另證人周容生、蔡炘廷2 人則證述
    其等曾以每份1,000 元之代價將自己名義申請之銀行帳戶販
    售予被告甲○○等語明確（見偵字第1601號卷1第177頁、18
    3 頁），綜上事證可知，被告甲○○之犯行堪以認定，應予
    依法論科。
二、法律適用：
(一)、核被告甲○○基於幫助他人犯罪之犯意以每份1,000元或1,5
    00元代價借得同案被告彭達峰、陳志成、宙○○等人所申請
    或向他人收集而來之帳戶，連同自己所申請之帳戶，再以每
    份4,000 元之代價，出借交付林文暉、陳守義、羅泓傑、張
    仁宏所組成之「擄車勒贖」集團，而對於林文暉等人所犯恐
    嚇取財犯行予以事實上之助力，所為係刑法第30條第1 項、
    第346條第1項之恐嚇取財罪之幫助犯。
(二)、又被告甲○○先後多次將其所申請之帳戶出借，時間緊接，
    方法相同，顯係基於概括犯意為之，應依刑法第56條規定論
    以連續犯一罪，並加重其刑。又被告甲○○為恐嚇取財犯行
    之幫助犯，應依刑法第30條第2 項規定減輕之，並先加後減
    。
(三)、按「刑事訴訟法第292 條所謂得就起訴之犯罪事實變更檢察
    官所引應適用之法條，係指法院於不妨害事實同一之範圍內
    ，得自由認定事實，適用法律而言，故同一殺人事實，檢察
    官以教唆犯起訴，而法院認為正犯或從犯者，仍不妨害事實
    之同一，即得變更檢察官所引應適用之法條。」最高法院30
    年上字第1574號著有判例。經查：本件公訴人起訴認被告甲
    ○○係刑法第346條第1項恐嚇取財罪之正犯，惟被告甲○○
    係恐嚇取財罪之幫助犯（理由詳如后述），起訴之基本事實
    仍屬同一，本院自得加以審理，並予變更起訴法條。
三、原審以被告甲○○事證明確，予以論罪科刑，固非無見，惟
    查：本件被告甲○○係恐嚇取財罪之幫助犯，非如公訴人起
    訴書所載係犯刑法第346條第1項恐嚇取財罪之正犯，其基本
    事實同一，應予變更起訴法條（最高法院30年上字第1574號
    判例參照），原判決認被告甲○○所犯，僅係正犯與從犯之
    犯罪態樣不同，尚無變更起訴法條之適用，尚有未洽。
四、上訴人即被告甲○○上訴意旨，以原審量刑過重，指摘原判
    決不當，雖無理由，惟原判決既有上開瑕疵而無可維持，自
    應由本院將原判決予以撤銷改判。爰審酌被告甲○○為貪圖
    厚利，竟以大量收集銀行帳戶出借，賺取其間之差價以換取
    暴利，嚴重影響警方對於刑事案件之偵查，破壞社會治安甚
    巨，被告甲○○於本件幫助恐嚇取財犯行實居主導角色，原
    應予以重罰，惟念及被告於犯罪後，頗有悔意，且積極配合
    警方偵查，並主動提供其前已交付之銀行帳戶戶名，以利防
    堵犯罪之再發生，及被告之犯罪所得、犯罪後態度、嗣於原
    審審理及本院調查時就科刑範圍所表示之意見等一切情狀，
    量處如主文第2項所示之刑。
五、不另為無罪之諭知部分
  (一)、公訴意旨另以：被告甲○○多次向同案被告吳宏聲、陳志
      成、廖本茂等人收購帳戶再予以轉售賺取差價，其自已參
      與林文暉等人之部分犯罪計劃無疑，因認被告甲○○係與
      林文暉、陳守義、羅泓傑、張仁宏等人共犯竊盜、恐嚇取
      財犯行。
  (二)、訊據被告甲○○堅決否認有與林文暉、陳守義、羅泓傑、
      張仁宏等人共犯竊盜、恐嚇取財犯行，辯稱只有出借帳戶
      ，並沒有參與竊車及撥打恐嚇電話等語（見原審卷1第106
      頁至107頁、原審卷2第45頁）。
  (三)、經查：
    １、證人林文暉、陳守義、羅泓傑於原審審理時到庭為證，
        證人林文暉與被告甲○○有共犯關係，於審理時行使其
        拒絕證言權（見原審卷2 第47頁），證人陳守義雖未拒
        絕證言，惟否認有參與竊車及恐嚇取財犯行，並稱不認
        識林文暉、羅泓傑、張仁宏及被告甲○○（見原審卷 2
        第48頁、50至51頁）。
    ２、證人羅泓傑就被告甲○○部分未拒絕證言，雖亦否認有
        犯竊車及恐嚇取財犯行，惟坦承曾向被告甲○○收購帳
        戶再交予他人使用等語（見原審卷2第84至86頁、145至
        151 頁），則依證人陳守義、羅泓傑之證言，並不足證
        明被告甲○○有參與竊車及恐嚇取財犯行。
    ３、被告甲○○所出借之銀行帳戶，除他人之帳戶外，尚包
        括其自己名義所申請之帳戶，如謂被告甲○○確有參與
        竊盜及恐嚇取財犯行，則雖至愚亦不至以自己名義所申
        請之銀行帳戶作為恐嚇取財匯款之用，徒留日後警方之
        追查。再被告甲○○將其自己及向他人所收集之帳戶交
        付林文暉等人使用，雖有對於竊盜後之恐嚇取財犯行予
        以助力，然提供帳戶行為本身並非竊盜及恐嚇取財犯罪
        之構成要件行為，且依卷存證據亦不能證明被告甲○○
        有參與林文暉等人竊盜、恐嚇取財犯罪計劃之謀議。綜
        上事證，尚不足證明被告甲○○與林文暉、陳守義、羅
        泓傑、張仁宏等人間具有共同正犯關係。
    ４、又被告甲○○被訴竊盜部分，公訴人雖未論及該罪與恐
        嚇取財罪間之處斷關係，惟公訴人所指竊盜與恐嚇取財
        行為如均成立犯罪，則該二行為間應具有方法、結果之
        牽連犯裁判上一罪關係，因之，被告甲○○被訴竊盜部
        分自不另為無罪之諭知，附此敘明。
六、被告經合法傳喚，無正當理由不到庭，爰不待其陳述逕行判
    決。
據上論斷，應依刑事訴訟法第369條第1項、第364條、第371條、
第300條、第299條第1 項前段，刑法第56條、第30條第1項、第2
項、第346條第1項，罰金罰鍰提高標準條例第1 條前段，判決如
主文。
本案經檢察官黃東焄到庭執行職務。
中　　華　　民　　國　　94　　年　　4　　月　　20　　日
　　　　　　　　　刑事第二庭    審判長法　官　蔡長溪
　　　　　　　　　　　　　　　　　    法　官　楊貴志
　　　　　　　 　 　　　　　　　　　　法　官　林俊益
以上正本證明與原本無異。
不得上訴。
                                      書記官　廖月女
中　　華　　民　　國　　94　　年　　4 　　月　　22　　日
附錄：本案論罪科刑法條全文
中華民國刑法第346條
意圖為自己或第 3 人不法之所有，以恐嚇使人將本人或第 3 人
之物交付者，處六月以上五年以下有期徒刑，得併科1000元以下
罰金。
以前項方法得財產上不法之利益，或使第 3 人得之者，亦同。
前二項之未遂犯罰之。
附表一：
┌──┬─────┬──────────────────────────┬──────────┐
│編號│姓　　名  │金融機構帳戶                                        │出借之時間地點      │
├──┼─────┼──────────────────────────┼──────────┤
│一  │甲○○    │遠東銀行桃園分行                                    │自九十一年七月間起至│
│    │          │誠泰銀行桃園分行                                    │九十二年一月初止，分│
│    │          │上海儲蓄商業銀行桃園分行                            │別在新竹火車站、桃園│
│    │          │玉山銀行桃園分行                                    │縣桃園市聖保祿醫院附│
│    │          │台灣中小企業銀行桃園分行                            │近便利商店、桃園市後│
│    │          │慶豐銀行桃園分行                                    │火車站建國公園、國道│
│    │          │台北銀行桃園分行                                    │二號高速公路八德交流│
│    │          │台灣土地銀行桃園分行                                │道優加力加油站等處，│
│    │          │新竹國際商業銀行新竹分行                            │將帳戶交付予林文暉、│
│    │          │國泰世華銀行                                        │羅泓傑。            │
├──┼─────┼──────────────────────────┼──────────┤
│二  │彭達峰    │台北銀行板橋分行                                    │自九十一年十月間起至│
│    │          │日盛銀行板橋分行                                    │九十二年一月初止，多│
│    │          │萬通銀行三重分行                                    │次在桃園火車站將其自│
│    │          │華泰銀行新莊分行                                    │己所申請及向他人收集│
│    │          │大眾銀行新莊分行                                    │之帳戶交付甲○○。  │
├──┼─────┼──────────────────────────┼──────────┤
│三  │吳宏聲    │聯邦銀行新莊分行                                    │自九十一年十二月間起│
│    │          │萬泰銀行土城分行                                    │至九十二年一月初止，│
│    │          │復華銀行新莊分行                                    │多次將所申請之帳戶交│
│    │          │台新銀行新莊分行                                    │付彭達峰，及在板橋火│
│    │          │大眾銀行新莊分行                                    │車站、板橋篤行路等處│
│    │          │台灣中小企業銀行土城分行                            │，將所申請之帳戶交付│
│    │          │華泰銀行新莊分行                                    │甲○○。            │
│    │          │玉山銀行土城分行                                    │                    │
│    │          │誠泰銀行新莊分行                                    │                    │
│    │          │                                                    │                    │
├──┼─────┼──────────────────────────┼──────────┤
│四  │陳志成    │華泰銀行新莊分行                                    │自九十一年十二月間起│
│    │          │上海商銀新莊分行                                    │至九十二年一月間止，│
│    │          │玉山銀行新莊分行                                    │多次將所申請之帳戶交│
│    │          │大眾銀行新莊分行                                    │付彭達峰，及在板橋火│
│    │          │遠東銀行新莊分行                                    │車站將所申請之帳戶交│
│    │          │台新銀行新莊分行                                    │付甲○○。          │
├──┼─────┼──────────────────────────┼──────────┤
│五  │宙○○    │安泰銀行中壢分行                                    │九十一年八月間，在桃│
│    │          │玉山銀行中壢分行                                    │園火車站將玉山銀行帳│
│    │          │富邦銀行桃園分行                                    │戶交付甲○○，另將其│
│    │          │                                                    │餘帳戶於不詳時間交付│
│    │          │                                                    │林文暉所委託前來收取│
│    │          │                                                    │帳戶之朱元達。      │
├──┼─────┼──────────────────────────┼──────────┤
│六  │周容生    │彰化銀行板橋分行                                    │                    │
│    │          │華南銀行板橋分行                                    │                    │
│    │          │台灣中小企業銀行板橋分行                            │                    │
│    │          │上海商銀板橋分行                                    │                    │
│    │          │大眾銀行板橋分行                                    │                    │
│    │          │建華銀行板橋分行                                    │                    │
│    │          │誠泰銀行板橋分行                                    │                    │
├──┼─────┼──────────────────────────┼──────────┤
│七  │蔡炘廷    │陽信商業銀行板橋分行                                │                    │
│    │          │萬泰商業銀行新莊分行                                │                    │
│    │          │萬通商業銀行新莊分行                                │                    │
│    │          │遠東銀行新莊分行                                    │                    │
│    │          │台新銀行新莊分行                                    │                    │
│    │          │誠泰銀行新莊分行                                    │                    │
│    │          │大眾銀行新莊分行                                    │                    │
│    │          │華泰銀行新莊分行                                    │                    │
│    │          │富邦銀行新莊分行                                    │                    │
│    │          │國泰銀行板橋分行                                    │                    │
│    │          │建華銀行板橋分行                                    │                    │
├──┼─────┼──────────────────────────┼──────────┤
│八  │楊揚鎮    │台新銀行三重分行                                    │                    │
│    │          │玉山銀行板橋分行                                    │                    │
│    │          │誠泰銀行三重分行                                    │                    │
├──┼─────┼──────────────────────────┼──────────┤
│九  │陳秀芬    │上海商銀永和分行                                    │                    │
│    │          │大眾銀行永和分行                                    │                    │
│    │          │台灣中小企業銀行永和分行                            │                    │
│    │          │誠泰銀行永和分行                                    │                    │
│    │          │聯邦銀行永和分行                                    │                    │
└──┴─────┴──────────────────────────┴──────────┘
附表二：
